臺灣高等法院刑事判決　　　　　　　　　　　　　九十一年度上易字第一四六號
　　上　訴　人　臺灣士林地方法院檢察署檢察官
　　被　　　告　甲○○
右上訴人因被告竊盜案件，不服臺灣士林地方法院九十一年度易字第五三號，中華民
國九十一年四月十一日第一審判決（起訴案號：臺灣士林地方法院檢察署九十年度偵
字第一０二三九號）提起上訴，本院判決如左：
    主  文
上訴駁回。
    理  由
一、公訴意旨略以：被告甲○○意圖為自己不法之所有，於民國（下同）九十年七月
    十五日晚間八時許，在乙○○所開設位於臺北市士林區○○○路八十三巷六號一
    樓之銀馬車餐廳內，竊取乙○○所有置於櫃臺桌上之世華商業銀行天母分行第0
    0000000000帳號，票號ＦＱ0000000號、ＦＱ0000000
    號，面額各為新台幣（下同）一萬五千元及一萬元之支票二紙（下稱系爭支票）
    ，得手後，於同日十時許持向不知情之房東徐葉素雲繳納房租，嗣經徐葉素雲向
    台北國際商業銀行永春分行提示，竟遭掛失止付，始查知上情，因認被告涉犯刑
    法第三百二十條第一項之竊盜罪嫌。
二、按犯罪事實應依證據認定之，無證據不得推定其犯罪事實；又不能證明被告犯罪
    者，應諭知無罪之判決，刑事訴訟法第一百五十四條、第三百零一條第一項分別
    定有明文。而認定被告犯罪事實所憑證據，雖不以直接證據為限，即間接證據亦
    包括在內，然不論直接證據或間接證據，其為訴訟上之證明，須於通常一般之人
    均不致有所懷疑，而得確信其為真實之程度者，始得據為有罪之認定，倘其證明
    尚未達到此一程度，而有合理之懷疑存在而無從使事實審法院得有罪之確信時，
    即應由法院為諭知被告無罪之判決；又告訴人之告訴，係以使被告受刑事訴追為
    目的，是其陳述是否與事實相符，仍應調查其他證據以資審認，如被害人之陳述
    並無瑕疵，且就其他方面調查又與事實相符，固足採為科刑之基礎，倘其陳述尚
    有瑕疵，而在未究明前，遽採為論罪科刑之根據，即難認為適法，最高法院五十
    二年台上字第一三００號、六十一年台上字第三０九九號、七十六年台上字第四
    九八六號分別著有判例足供參照。
三、本件公訴人認被告甲○○竊取告訴人乙○○支票二紙，無非係以告訴人乙○○之
    指證，並有遺失票據申報書、票據掛失止付通知書、系爭支票、借據及本票影本
    等物附卷可稽。另參以證人即警員王忠豪亦證稱：九十年八月七日我接獲通報，
    前往現場瞭解，只知道他們先前有金錢債務，怕被告會賴帳等語，而衡情，告訴
    人係開設餐廳經商經算之人，而被告係九十年六月八日始至該餐廳任職，苟告訴
    人確係借票予被告，理應要求其於借貸之際即書立借據或提供擔保以免日後糾紛
    ，斷無遲至報警處理後，才要求被告開立借據之理為其主要論據。然訊據被告甲
    ○○則固坦承曾持系爭支票交付其房東徐葉素雲以支付房租，惟堅決否認有何竊
    盜之犯行，並辯稱：該二紙支票係向渠工作之餐廳老闆乙○○借用，因渠未能償
    還借款，且不再為乙○○工作，乙○○才說支票是偷的等語。
四、經查：
    (一)系爭支票固由發票人即告訴人乙○○以「九十年七月二十八日，票據放在餐廳
      被取走」為由，於九十年八月八日填具遺失票據申報書、票據掛失止付通知書
      向付款銀行即世華聯合商業銀行天母分行掛失止付，致持票人徐葉素雲提示支
      票後因已掛失止付而遭到退票之事實，此有掛失止付票據提示人資料查報表、
      遺失票據申報書、票據掛失止付通知書各一份及支票、退票理由單各二紙附卷
      可稽，然此遭竊情狀，核與被告於偵、審中始終堅稱上開支票為告訴人乙○○
      「同意借用」等情，顯係二歧，則告訴人指述是否屬實？已非無疑。
    (二)告訴人乙○○於警、偵訊及法院審理時雖一再供稱：系爭支票係九十年七月十
      五日先行開立準備交予廠商而放置銀馬車餐廳櫃台，卻為被告所竊取，當日晚
      間伊詢問被告承認拿走支票云云，惟告訴人於支票遭竊後，卻未報警處理，遲
      至同年八月八日始向銀行申報支票於「九十年七月廿八日」遭竊而掛失止付，
      並至系爭支票因掛失止付遭到退票後，經台北市票據交換所函請警局查報申報
      內容是否屬實時，為台北市政府警察局士林分局刑事組傳訊時，始稱支票係被
      告所竊取，有台北市票據交換所請求偵查函在卷（見偵查卷，第十五頁）可憑
      ，則系爭支票是否確為被告竊取，即有疑義？況告訴人與被告因催討本件支票
      及其他金錢債務發生糾紛時，曾報請台北市政府警察局天母派出所警員王忠豪
      到場處理，告訴人亦未向王忠豪表明支票係遭被告竊走，致王忠豪認定為民事
      債務糾紛而未介入處理等情，業經證人王忠豪到庭供證明確（見偵查卷，第八
      三頁；原審卷，第五六頁），訊之告訴人亦自承當時確未向警員王忠豪主張支
      票遭被告竊取（見原審卷，第五八頁）無訛，且參酌告訴人經王忠豪在場見證
      而與被告簽立書面協議，係以「借據」方式處理，顯將上述支票爭執認定為「
      借貸」關係，此有卷附借據及本票可按，是告訴人指稱支票為被告「竊取」云
      云，益難憑信。
    (三)再者，告訴人雖稱支票係準備支付予廠商，惟被告則稱係借來支付房租，核與
      證人徐葉素雲於原審供證被告因承租其房屋，累計積欠二萬五千元，而交予上
      開二紙支票支付（見原審卷，第五三頁），二者數目相符，上開支票果為被告
      行竊所得，何以竟與積欠之房租數額相同？況證人徐葉素雲亦供證告訴人曾告
      知因被告未再為其工作，不會讓支票兌現（見原審卷，第五三頁），足見被告
      所辯支票係告訴人借予使用，因渠不再為乙○○工作，乙○○才說支票是偷的
      等情，尚非無據。
    (四)公訴人雖以被告甫到職未久，告訴人不可能未要求書立字據或提供擔保即供予
      被告支票云云，惟告訴人已坦承被告於任職期間，因其借支薪水而數次交予金
      錢或支票之事實（見原審卷，第六六頁〔告訴人陳述補正狀〕），核與被告於
      警訊所稱前亦曾以薪資借票使用等情（見偵查卷，第十二頁）相符，然此部分
      亦未見告訴人即刻要求被告書立之字據或提供擔保品，而係前開警員王忠豪在
      場時，始請求被告一併書立收據，是公訴人所論，殊與事實相悖，尚不足據為
      被告不利之認定。
五、綜上所述，公訴人所指被告甲○○涉犯刑法第三百二十條第一項竊盜罪嫌，惟本
    院審據公訴人所舉相關事證，則僅屬告訴人有瑕疵之片面陳述，而附卷證物亦僅
    得證明告訴人在已知系爭支票去向之際，猶以掛失之方式止付（按亦可能因考量
    票據信用問題），亦非得為被告違犯竊盜罪之佐證，則在被告始終否認竊盜犯行
    下，顯難遽以上開條項之罪刑相繩。此外，復查無其他積極或輔助証據足證被告
    犯罪，原審因審認至此，以不能證明被告犯罪，而為無罪之諭知，經核並無違誤
    。檢察官循告訴人所請上訴意旨雖以：(1)系爭支票二紙之票號相差甚距，日期、
    金額亦各有不同，顯係分別開立而各自預定供作不同之用途，此與告訴人所稱當
    天因廠商要過來，開給廠商云云相符；(2)被告於九十年六月八日始至該餐廳任職
    ，倘若告訴人確有借票予被告，衡情應會於借貸之際即書立借據；(3)被告何以向
    證人徐葉素雲佯稱系爭支票是向其姊姊借的？(4)自訴人所稱未立即報警之情狀，
    及簽寫為「收據」之原因，尚非與常情相悖云云。惟查：(1)告訴人既係同日開立
    票據予二家廠商，其票號本即相異，何故要以「票號相差甚距」來區隔其用途；
    另日期、金額如何填寫，端視告訴人籌措該等支票款項之能力，亦非有必然。況
    參酌告訴人於歷次偵、審中始終未曾指明當日預定前來之廠商名稱暨其所欠貨款
    明細，使本院查證以實其情，自難遽信；(2)公訴人所執此部分之理由，僅係就原
    審前已論斷之事項，再行爭執而已（詳前述）；(3)至被告何以佯稱系爭支票向其
    姊姊借的？可能因其個人信用、收票人對該客票來源之信任程度等因素影響而未
    必吐實，故此亦不足據為被告不利之認定；(4)參酌警員王忠豪到場處理之際，已
    係被告離職，且告訴人因催討本件支票及其他金錢債務，致與被告發生糾紛之地
    步，衡情焉有迴護被告之必要？又斯時系爭支票之發票日均未屆期，則當場指述
    被告竊盜而移請法辦，再依序申請掛失止付，即毋庸考量系爭支票無法取回或兌
    現之問題，惟告訴人當日竟猶以「借據」方式處理，亦難憑信。是公訴人遽依前
    開事由，指摘原判決不當，非有理由，應予駁回。
據上論斷，應依刑事訴訟法第三百六十八條，判決如主文。
本案經檢察官呂丁旺到庭執行職務。
中    華    民    國    九十一    年       七       月       十七       日
                              臺灣高等法院刑事第十庭
                                  審判長法  官  溫  耀  源
                                        法  官  林  銓  正
                                        法  官  黃  金  富
右正本證明與原本無異。
不得上訴。
                                        書記官  江  采  廷
中    華    民    國    九十一    年       七       月        十八      日
